臺灣新北地方法院民事裁定
111年度簡抗字第30號
抗  告  人  謝濬宇  


相  對  人  盧穎之  
上列當事人間請求給付修繕費事件，抗告人對於中華民國111年6
月22日本院三重簡易庭所為111年度重簡字第418號裁定提起抗告
，本院裁定如下：
    主  文
抗告駁回。
抗告程序費用由抗告人負擔。
    理  由
一、按支付命令之聲請，專屬債務人為被告時，依民事訴訟法第
    1條、第2條、第6條或第20條規定有管轄權之法院管轄，同
    法第510條亦定有明文。是督促程序為專屬管轄事件，債權
    人據以聲請發支付命令，固不受原定合意管轄之拘束，然若
    債權人支付命令之聲請，經債務人提出異議，依民事訴訟法
    第519條之規定，支付命令失其效力，以債權人支付命令之
    聲請視為起訴，自應依一般訴訟事件定其管轄法院。次按訴
    訟之全部或一部，法院認為無管轄權者，依原告聲請或依職
    權以裁定移送其管轄法院。當事人得以合意定第一審管轄法
    院。但以關於由一定法律關係而生之訴訟為限。前項合意，
    應以文書證之，民事訴訟法第28條第1項、第24條分別定有
    明文。又前揭關於合意管轄之規定，除專屬管轄外，得排斥
    其他審判籍而予優先適用（最高法院103年度台抗字第917號
    、99年度台抗字第110號裁定意旨參照）。
二、本件抗告意旨略以：相對人前以謝濬帆為債務人，向臺灣士
    林地方法院（下稱士林地院）聲請核發支付命令後，經士林
    地院裁定移送至債務人謝濬帆住所地之法院（即本院），該
    支付命令之聲請嗣經謝濬帆於期限內聲明異議，相對人即以
    謝濬帆為被告向本院三重簡易庭（下稱本院）提起本件給付
    修繕費之訴，並於民國110年5月18日準備程序期日前之110
    年5月15日以書狀追加抗告人、第三人謝阿潭及張金鵬（下
    合稱抗告人等人）為被告，要非對抗告人等人提起新的訴訟
    ，故基於起訴管轄恆定原則，自不因此而變更管轄法院；縱
    認相對人係先撤回對謝濬帆之訴訟後再追加抗告人等人為被
    告，惟相對人既已於本院上開準備程序期日以言詞追加，本
    院復為抗告人住所地之法院，應認相對人已有拋棄合意管轄
    之意思，且抗告人等人亦未異議爭執本院無管轄權，則本院
    自有管轄權；此外，相對人亦未於起訴時表明請求之原因事
    實、應受裁判事項之聲明等，其起訴程序顯不合法，原審自
    無庸審酌管轄之問題。原審誤將本件裁定移送至臺灣宜蘭地
    方法院（下稱宜蘭地院），顯有違誤，爰請求予以廢棄等語
    。
三、經查：
　㈠相對人係於110年9月15日向臺灣士林地方法院（下稱士林地
    院）對債務人謝濬帆聲請核發支付命令，經該院於110年9月
    24日以110年度司促字第12755號支付命令准許在案，嗣謝濬
    帆於110年10月6日具狀提出異議，經士林地院於110年11月3
    0日以110年度士簡調字第1246號裁定移送至本院審理，復於
    111年5月18日本院行準備程序時（下稱準備程序），經相對
    人當庭撤回對於謝濬帆之訴訟，另追加抗告人等人為本件被
    告，主張其與抗告人等人曾簽訂房地買賣契約（下稱買賣契
    約書），向抗告人等人購買位於宜蘭縣○○鄉○○路000號之房
    屋及座落之土地（下稱系爭房屋），交屋後系爭房屋多處地
    磚爆裂，為此請求支付修繕費用及賠償相對人因另行租屋居
    住所支出之租金損害，而該買賣契約書第12條第10項約定「
    本約如有爭議致涉訟時，雙方合意以買賣標的所在地之法院
    為第一審管轄法院。本約縱經解除亦不影響本條款之適用」
    ，並經相對人以兩造間有合意管轄約定為由而聲請將本件移
    送至宜蘭地院審理等情，業據本院依職權調取前揭卷宗查閱
    無訛，並有買賣契約書1份存卷可查（見重簡卷第55至64頁
    ），足見相對人主張買賣契約書係合意以宜蘭地院（即系爭
    房屋所在之法院）為第一審管轄法院，尚非無據，抗告人亦
    應受此約定之拘束。
　㈡抗告人雖主張相對人係於110年5月18日準備程序期日前之110
    年5月15日即以書狀追加其為被告，再於準備程序時撤回對
    謝濬帆之訴訟，並非對抗告人提起新的訴訟，故原審裁定內
    容認相對人係先撤回對謝濬帆之訴訟後復再追加抗告人為被
    告，顯已對抗告人重新提起新的訴訟等語並非有理，另提出
    民事更正訴之聲明暨追加被告狀、民事委任狀等件影本為證
    ，惟查，相對人於原審準備程序時係當庭表示「撤回對被告
    謝濬帆的訴訟，追加被告謝濬宇（即抗告人）」，該次準備
    程序筆錄之後另附有民事更正訴之聲明暨追加被告狀（下稱
    追加狀），內容為追加抗告人等人為被告，而該追加狀上並
    未蓋有法院之收狀戳章（見重簡卷第83頁），可據此推認相
    對人應係於準備程序期日當庭遞交追加狀，並當庭而為上開
    撤回、追加之表示，原審自應重新就管轄權之有無進行審查
    ，尚與管轄恆定原則無涉。是抗告人前揭主張相對人於準備
    程序前即以書狀追加抗告人等人為被告、基於管轄恆定原則
    原審不得變更原定之管轄法院云云，難認有理。
　㈢抗告意旨另稱相對人既逕向抗告人之住所地法院即本院以言
    詞起訴，可見相對人已拋棄合意管轄之權益，抗告人亦未就
    管轄權為異議或抗辯，本院自有管轄權等語。然按，支付命
    令之管轄法院，依民事訴訟法第510條規定，專屬債務人為
    被告時，依同法第1條、第2條、第6條或第20條規定有管轄
    權之法院管轄，可知相對人聲請核發支付命令時，無從依契
    約兩造合意管轄法院之約定，向合意管轄法院為支付命令之
    聲請，倘逕以相對人向原法院為支付命令之聲請，視為拋棄
    合意管轄法院之利益，顯非符事理之平。再者，依買賣契約
    書第12條第10項約定之內容，兩造有以系爭房屋所在地之法
    院即宜蘭地院為第一審管轄法院之合意，相對人又於準備程
    序以言詞聲請將本件移送宜蘭地院（見重簡字卷第77頁），
    足認相對人並無拋棄合意管轄之約定，是抗告人此部分所述
    ，亦難憑採。
　㈣抗告人主張相對人當庭並未表明起訴之原因事實、應受判決
    事項之聲明等，其起訴程序不合法，原審自不得審酌管轄問
    題等語，然查，倘若此等事項有所不明瞭或不完足之處，自
    可於訴訟進行時由審判長行使闡明權，令相對人就此不明瞭
    或不完足部分予以敘明或補充，尚難僅以此部分主張、聲明
    稍欠明確，即謂其起訴之程式有欠缺。另觀諸相對人起訴主
    張之原因事實，並無涉於專屬管轄規範之法律關係，則依前
    揭法條規定及說明，上開合意管轄約定自得排斥其他審判籍
    而優先適用。從而，本件兩造間因系爭買賣契約書所生之債
    務訴訟自應由宜蘭地院管轄，是原裁定將本件移送有管轄權
    之宜蘭地院，當無違誤，抗告人指摘原裁定不當，求予廢棄
    ，非有理由，應予駁回。
四、據上論結，本件抗告為無理由，爰裁定如主文。
中　　華　　民　　國　　111 　年　　10　　月　　17　　日
                  民事第七庭  審判長法  官  陳映如
                                    法  官  李昭融
                                    法  官  趙悅伶
以上正本係照原本作成。
本裁定不得再抗告
中　　華　　民　　國　　111 　年　　10　　月　　19　　日
                                    書記官　尤秋菊